【裁判字號】    92,重訴,513
【裁判日期】    921209
【裁判案由】    損害賠償
【裁判全文】
臺灣臺中地方法院民事判決  九十二年度重訴字第五一三號
    原      告  乙○○
    法定代理人  陳春耀
                楊美冠
    被      告  甲○○
                        （現在臺灣臺中監獄執行中）
右當事人間因被告過失傷害案件，原告提起附帶民事訴訟請求損害賠償事件，由本院
刑事庭移送前來，本院於民國九十二年十一月二十五日言詞辯論終結後，判決如左：
    主      文
被告應給付原告新臺幣伍佰肆拾陸萬玖仟玖佰參拾壹元，及自民國九十一年十月二十
五日起至清償日止，按週年利率百分之五計算之利息。
原告其餘之訴駁回。
訴訟費用由被告負擔百分之七十五，餘由原告負擔。
本判決原告勝訴部分，於原告以新臺幣壹佰捌拾參萬元為被告供擔保後，得假執行；
但被告如於假執行程序實施前，以新臺幣伍佰肆拾陸萬玖仟玖佰參拾壹元，為原告預
供擔保，得免為假執行。
原告其餘假執行之聲請駁回。
    事      實
甲、原告方面：
一、聲明：求為判決：被告應給付原告新臺幣（下同）七百三十二萬六千五百七十七
    元，及自起訴狀繕本送達被告翌日（即民國九十一年十月二十五日）起至清償日
    止，按週年利率百分之五計算之利息，並陳明願供擔保，請准宣告假執行。
二、陳述：
（一）被告於九十年五月二十二日十六時三十分許，駕駛車牌號碼ＭＵ—六四五八號
      自用小客車，由臺中縣大里市往烏日鄉方向行駛，途經臺中縣烏日鄉○○路二
      九一號前五光國小附近之無號誌岔路口時，應注意當時為雨天，柏油路面溼滑
      ，且適值學童放學時間，在該學校出入口且人車擁擠處所，應減速慢行，作隨
      時停車之準備，並注意車前狀況，隨時採取必要之安全措施，另在該劃有行車
      分向線之路段，不得駛入來車之車道內，依當時情形，並非不能注意上開情事
      ，竟疏未注意，仍以時速四十公里至五十公里之速度，逆向駛入來車之車道內
      ，復疏於注意車前狀況，作隨時停車之準備，致該車之右前車燈及右側後照鏡
      撞及步行至該路段，自被告駕駛車輛右前方欲穿越馬路，已行至道路中心線之
      原告身體，原告因而受有頭部外傷合併嚴重腦挫傷、急性硬腦膜下血腫、創傷
      性蜘蛛膜下出血及顱骨骨折合併氣腦等重大難治之傷害，送醫急救後，至今仍
      昏迷不醒，成為極重度之植物人。被告所涉過失傷害罪嫌，業經臺灣臺中地方
      法院檢察署九十年度偵字第二０九二三號起訴書提起公訴，並經本院九十一年
      度交易字第一三七號刑事判決以被告犯過失致人受重傷罪，處以有期徒刑八月
      。原告之身體健康既遭被告過失不法侵害，依據民法第一百八十四條第一項前
      段、第一百九十三條第一項及第一百九十五第一項規定，原告自得請求被告負
      損害賠償責任。茲將原告請求賠償之各項費用及數額分述如次：
  １、醫療費用部分：原告因遭被告駕車撞擊而成為極重度植物人，必須仰賴呼吸器
      始得維持生命，且目前仍住院中，迄今支出之醫療費用，扣除由全民健康保險
      給付之二百四十五萬四千零三十六元外，另自行負擔二萬六千五百七十七元，
      該等費用自應由被告負責賠償。
  ２、增加生活上之需要部分：原告自因本件車禍受傷後至九十一年三月止，均由父
      母日夜照顧，自同年四月起則委請他人全天候看顧，依原告目前為植物人、無
      法自理生活之狀態觀之，其自受傷後起算二十年內均有僱請看護照料其生活起
      居之必要，以每月看護費用二萬四千元計算，原告因而須支出之看護費用為五
      百七十六萬元，為此請求被告賠償此項費用。
  ３、精神慰撫金部分：原告尚值年幼即遭逢不測，遭被告撞傷成為植物人，身心嚴
      重受創，詎被告於肇事後迄今仍不聞不問，更令人憤恨難平，爰參酌兩造之社
      會地位、身份及經濟能力等情狀，請求被告賠償精神慰撫金三百萬元。
  ４、又原告於本件事故發生後，已領取強制汽車責任保險金一百四十七萬八千零七
      十三元，原告同意將此項費用自被告應賠償之金額中扣除。
  ５、綜上，原告得請求被告賠償之金額如聲明所示，爰依前揭規定提起本件訴訟，
      請求被告給付該等金額，及自起訴狀繕本送達翌日起算之法定遲延利息。
三、證據：提出財團法人仁愛綜合醫院（以下簡稱仁愛醫院）醫療費用收據三十二張
    為證。
乙、被告方面：
一、聲明：求為判決駁回原告之訴及假執行之聲請，並陳明如受不利益之判決，願供
    擔保，請准宣告免為假執行。
二、陳述：伊於右揭時間駕駛自用小客車行經事發路段時，原告突然自路邊衝出，致
    伊煞車不及，始不慎撞及原告，是原告就本件車禍之發生亦與有過失，被告自得
    依據民法第二百十七條規定主張過失相抵。又原告因本件事故所受傷害，是否不
    能治癒，尚非確定，其請求未來可能支出之看護費用，並非正當。又伊為高商肄
    業，在車禍發生前在葬儀社工作，並無固定薪水，原告請求被告賠償三百萬元之
    慰撫金，就其身份、地位及經濟能力而論，實屬過高，應予免除或酌減。
丙、本院依職權調閱被告被訴過失傷害等刑事案件偵查及歷審刑事卷宗（含臺灣臺中
    地方法院檢察署九十年度偵字第二０九二三號、本院九十一年度交易字第一三七
    號及臺灣高等法院臺中分院九十二年度交上易字第九五七號案卷），並向財政部
    國稅局查詢兩造於九十年度之綜合所得稅申報資料及歸戶財產資料。
    理      由
一、原告起訴主張：被告於九十年五月二十二日十六時三十分許，駕駛車牌號碼ＭＵ
    ─六四五八號自用小客車，行經臺中縣烏日鄉○○路二九一號前五光國小附近時
    ，明知當時為學校放學時段，該處人車擁擠，竟未減速慢行，且違規駛入來車車
    道內，致其所駕駛車輛，撞及自該車右前方欲穿越馬路，已行至道路中心線之原
    告，致原告受有頭部外傷合併嚴重腦挫傷、急性硬腦膜下血腫、創傷性蜘蛛膜下
    出血及顱骨骨折合併氣腦等重大難治之傷害，已呈極重度植物人狀態，為此依據
    侵權行為之法律關係，訴請被告賠償原告如聲明所示之金額及法定遲延利息。被
    告對於在前述時地駕車撞擊原告成傷之事實並不爭執，惟以：(1)伊係因原告於前
    揭時地突然自路邊衝出，致伊煞車不及始撞傷原告，故原告對於損害之發生與有
    過失；(2)原告所受傷害是否已無法痊癒，尚屬未知，其請求被告給付未來二十年
    間之看護費用，並無理由；(3)原告請求被告賠償精神慰撫金三百萬元，衡諸被告
    之經濟狀況及身分地位，實屬過高等語，資為抗辯。
二、原告主張其於前揭時地遭被告駕駛自用小客車撞及，致受有頭部外傷合併嚴重腦
    挫傷、急性硬腦膜下血腫、創傷性蜘蛛膜下出血及顱骨骨折合併氣腦等重大傷害
    ，經送醫急救後仍昏迷不醒，現為極重度植物人之事實，業據其提出仁愛醫院醫
    療費用收據三十二張為證，且為被告所不爭執，另經本院依職權調閱被告被訴過
    失傷害罪嫌之臺灣臺中地方法院檢察署九十年度偵字第二０九二三號偵查案卷，
    核閱其內所附診斷證明書無訛（見該案卷第十二頁），自堪信為真實。
三、按汽車行駛時，駕駛人應注意車前況，並隨時採取必要之安全措施，行車速度依
    標誌之規定，無標誌者，在市區道路時速不得超過四十公里，且行經學校出入口
    及其他人車擁擠處所時，均應減速慢行，作隨時停車之準備，道路交通安全規則
    第九十四條第三項、修正前同規則第九十三條第一項第一款、第四款分別定有明
    文；且汽車在雙向二車道行駛時，均應在遵行車道內行駛；在劃有行車分向線之
    路段，不得駛入來車之車道內，亦為同規則第九十七條第一款、第二款所明定。
    被告於前述時間駕駛自用小客車行經之事發地點係學校附近，且劃有分向線，有
    道路交通事故調查報告表及現場照片二幀附前述偵查卷第九頁及第十一頁可參，
    是其自應注意遵守前揭規定，又依上開道路交通事故調查報告表所示，事發當時
    雖為雨天、路面溼潤，惟有日間自然光線，且路面無缺陷亦無障礙物、視距良好
    ，是被告並無不能注意上開規定之情形，惟依被告於上開偵查案卷中所陳：其係
    以時速四十至五十公里之速度駕駛（見上開偵查卷第四頁反面及第二十頁）等語
    ，及前述現場照片顯示其所駕駛車輛除右前輪壓在雙黃線外，其餘車身均在來車
    道等情觀之，被告非僅疏未注意減速慢行，更違規駛入來車車道，因而撞及自其
    駕駛車輛右前方穿越馬路並經過道路中心線之原告，致原告受有前述重大傷害，
    自難辭過失之咎，且其過失行為與原告所受傷害顯有相當因果關係。又本件車禍
    經送請臺灣省臺中縣區車輛行車事故鑑定委員會鑑定及臺灣省汽車肇事覆議鑑定
    委員會覆議結果，亦持相同看法，有臺灣省臺中縣區車輛行車事故鑑定委員會九
    十一年八月二十九日中縣鑑字第九一０四三０號函所附鑑定意見書及臺灣省車輛
    行車事故覆議鑑定委員會九十一年十二月三十一日府覆議字第九一二六五八號函
    各一份，附本院九十一年度交易字第一三七號案卷第二十至二十二頁及第四十二
    頁可稽，又本院九十一年度交易字第一三七號刑事判決亦認被告違反上開交通規
    則係導致本件事故發生之原因，以被告犯過失致重傷罪而判處有期徒刑八月，嗣
    經臺灣高等法院臺中分院九十二年度交上易字第九五七號刑事判決，駁回被告之
    上訴而確定，業經本院調閱上述二刑事案卷查明無誤，足證被告就本件事故之發
    生，確應負過失責任。
四、按過失不法侵害他人之權利者，負損害賠償責任；又不法侵害他人之身體或健康
    者，對於被害人因此喪失或減少勞動能力，或增加生活上之需要時，應負損害賠
    償責任；復按不法侵害他人之身體、健康，或不法侵害其他人格法益而情節重大
    者，被害人雖非財產上之損害，亦得請求賠償相當之金額，民法第一百八十四條
    第一項前段、第一百九十三條第一項及第一百九十五條第一項分別定有明文。被
    告故意不法侵害原告之身體、健康等人格權，已如前述，揆諸上開規定，自應負
    侵權行為損害賠償責任。玆審酌原告請求之各項賠償金額如下：
（一）醫療費用部份：
      原告主張其因遭被告駕車撞傷，送至仁愛醫院急診並住院治療，共自行支出醫
      療費用二萬六千五百七十七元等情，業據其提出該醫院醫療費用收據三十二紙
      為證，依原告受傷之情形核屬必要，且為被告所不爭執，應予准許。
（二）看護費部分：
      原告主張其於九十年五月二十二日因本件事故受傷後，至九十一年三月止，由
      父母日夜照顧；自九十一年四月四日起，僱請外籍勞工在仁愛醫院看護照料，
      每月薪水為二萬四千元；又依原告之病情，自受傷後二十年內均有接受看護之
      必要，請求被告賠償二十年內之看護費五百七十六萬元。被告雖抗辯原告所受
      傷勢是否無法痊癒，尚非確定，其請求被告給付長達二十年之看護費用，並無
      依據等語，惟原告於九十年五月二十二日因本件事故受傷後即陷入昏迷，迄九
      十二年六月五日仍呈植物人狀態，且持續住院當中，有仁愛醫院九十一年十月
      十一日仁總字第九一０一００五一號函及九十二年六月十日仁總字第九二０六
      ００二六號函所附診療說明書，分別附上開偵查卷第三十六頁，及臺灣高等法
      院臺中分院九十二年度交上易字第九五七號案卷第十四頁足憑，是原告受傷情
      形之嚴重，顯已達無法自理日常生活，須由他人全天候長期照料之程度，被告
      前揭抗辯自非可採。又原告於九十年五月二十二日起至九十一年三月止，固由
      其父母照顧，未僱請職業護士看護，然親屬或配偶基於親情而照顧受傷之親屬
      或配偶，因此付出之勞力，並非不能評價為金錢，此項看護費用，僅係因負責
      照顧之親屬或配偶與受害者間身分密切，前者因而免除後者之支付義務，此種
      基於身分關係之恩惠，自不能加惠於加害人，故原告於前揭由父母照顧之期間
      ，仍應認為受有看護費用之損害，而得比照僱用職業護士看護情形，向被告請
      求賠償。查原告係七十八年十一月一日出生，有中華民國身心障礙手冊附上開
      偵查卷內可參，是其迄本件車禍發生時已滿十一歲，參酌九十一年臺灣地區簡
      易生命表，其平均餘命應尚有六十一點九九年，則原告請求自其受傷日起算二
      十年間之看護費用，自無不可。又原告請求以其因僱請外籍勞工看護照料，每
      月須支出之費用二萬四千元，作為計算看護費用之標準，被告就此並無爭執，
      應屬合理，依此核計，並按霍夫曼式計算法扣除中間利息，則原告一次得請求
      被告賠償將來必需支出之看護費用為三百九十二萬一千四百二十七元（計算方
      式為：24000×12×13．00000000（二十年之霍夫曼係數）＝0000000，元以下
      四捨五入），逾此範圍之請求，即不應准許。
（三）精神慰撫金部分：
      原告係在放學途中，遭被告違規逆向駕駛自用小客車而撞及，因而受有頭部外
      傷合併嚴重腦挫傷、急性硬腦膜下血腫、創傷性蜘蛛膜下出血及顱骨骨折合併
      氣腦等重大傷害，於急診入院之第一、二日即分別接受右側及左側顱骨切除手
      術，嗣後復經醫院行氣管造廔術與腦室腦水腹腔引流術，惟現仍呈極重度植物
      人狀態等情，有仁愛醫院診斷證明書附前述偵查卷第十二頁可稽，是原告所受
      身體疼痛之程度，自係椎心刺骨，難以言喻。加以原告正值年少，竟遽遭此橫
      禍，將使其難以如同齡少年般正常就學及成長，一生幸福毀於一旦，更累及家
      人，是原告精神上所受之痛苦，自非筆墨所能形容，則揆諸首開規定，原告請
      求被告賠償其所受非財產上之損害即精神慰撫金，自屬有據。查原告在事發前
      就讀國中一年級，其父陳春耀以為人裝設冷氣為業，收入不固定，其母楊美冠
      無工作；被告為高商肄業，已婚，從事葬儀社工作，尚無子女等情，業據兩造
      於本院言詞辯論期日所陳明。又原告之法定代理人與被告名下均無財產，有財
      政部臺灣省中區國稅局大屯稽徵所九十二年七月八日中區國稅大屯四字第０九
      二００二六二二九號函檢附之歸戶財產查詢清單一份附卷可稽。本院斟酌兩造
      前述教育程度、經濟能力、被告加害情形及原告精神上所受痛苦程度甚鉅，復
      參酌被告於事發後，始終未見其對自己所為上開過失不法行為有深刻之悔意，
      並展現誠意與原告洽談和解事宜，此勢必更增添原告之不滿及怨懟等一切情形
      ，認原告請求被告賠償精神慰撫金三百萬元，誠屬適當，應予准許。
五、被告另以：伊駕車行經右揭地點時，原告突然自路旁衝出，致伊閃避不及而撞及
    原告，是原告就本件事故之發生與有過失等語置辯。惟依前開道路交通事故調查
    報告表及現場照片顯示，被告所駕駛車輛於肇事後，僅右前輪壓在雙黃線上，其
    餘車身全部均在來車道內，另原告於事發時，已穿越車道行至來車道附近，亦有
    上述臺灣省臺中縣區車輛行車事故鑑定委員會鑑定意見足憑，顯見被告於事發前
    ，應係逆向行駛於來車道內，因煞車不及而在來車道肇事，否則倘其在應遵行方
    向之車道內行駛，驟見原告自其駕駛車輛右前方衝出時，理應將車頭偏向左方，
    始足避免撞及原告，且其車身亦不致因閃避原告而完全偏離應遵行方向車道。至
    原告穿越道路，倘有違反道路交通管理處罰條例第七十八條第三款：未依規定擅
    自穿越車道之規定，亦係其應處以行政罰之問題，然其既已行至來車道，自無從
    期待其就未依應遵行方向行駛之被告所駕駛車輛加以注意，再者，被告如在駛近
    該人車擁擠區域後減低速度，亦有可能及早發現原告而避免本件車禍之發生。申
    言之，上開事故係被告駕車違規跨越來車道行駛且未減速慢行所導致，原告就本
    件車禍之發生並無過失可言，由臺灣省臺中縣區車輛行車事故鑑定委員會及臺灣
    省汽車肇事覆議鑑定委員會，就此一事故之肇事責任歸屬所為之鑑定及覆議結果
    均持同一見解，益徵此項結論為正確，從而，被告就原告因本件事故所受之損害
    ，應負全部之過失責任，其抗辯原告與有過失，其賠償責任得因而減輕或免除云
    云，自非可採。
六、末查，原告於本件車禍發生後，業已領取強制汽車責任險理賠金一百四十七萬八
    千零七十三元一節，已據其於本院最後言詞辯論期日陳明，並有受益人領款收據
    及汽車險賠款同意書附本院九十一年度交易字第一三七號案卷第十六至十七頁足
    憑，依強制汽車責任保險法第三十條：「保險人依本法規定給付之保險金，視為
    加害人或被保險人損害賠償金額之一部分；加害人或被保險人受賠償請求時，得
    扣除之」，及民法第二百七十四條之規定，原告所得請求賠償之金額，自應扣除
    其受益人已領取之強制汽車責任險理賠金一百四十七萬八千零七十三元，從而，
    原告所得請求被告賠償之金額為五百四十六萬九千九百三十一元（
    26577+0000000+0000000-0000000=0000000）。
七、綜上所述，原告基於侵權行為之法律關係，訴請被告賠償原告五百四十六萬九千
    九百三十一元，及自起訴狀繕本送達被告之翌日即九十一年十月二十五日起至清
    償日止，按週年利率百分之五計算之法定遲延利息，即屬正當，應予准許，逾此
    部分之請求為無理由，應予駁回。
八、兩造均陳明願供擔保，請求宣告或免為假執行，就原告勝訴部分，核均無不合，
    爰分別酌定相當之擔保金額，予以准許。至原告敗訴部分，其假執行之聲請，已
    失所附麗，應併予駁回。
九、據上論結，本件原告之訴為一部有理由，一部無理由，依民事訴訟法第七十九條
    、第三百九十條第二項、第三百九十二條，判決如主文。
中      華      民      國    九十二    年    十二      月      九      日
                                臺灣臺中地方法院民事第一庭
~B法      官  鍾啟煒
右為正本係照原本作成
如對本判決上訴，須於判決送達後廿日內向本院提出上訴狀
中      華      民      國    九十二    年    十二      月      十一    日
~B法院書記官


司法院資訊處製作；財團法人民間司法改革基金會備份。
